【裁判字號】    90,交抗,175
【裁判日期】    900619
【裁判案由】    違反道路交通管理處罰條例
【裁判全文】
臺灣高等法院交通事件裁定                        九十年度交抗字第一七五號
      抗告人即
      受處分人  埔墘交通股份有限公司
      代 表 人  甲○○
右抗告人因違反道路交通管理處罰條例案件，不服台灣板橋地方法院交通法庭，中華
民國九十年四月十九日所為駁回其聲請異議之裁定（九十年度交聲字第八二號），提
起抗告，本院裁定如左：
        主  文
抗告駁回。
        理  由
一、本件抗告意旨略以：抗告人所有車牌號碼ＦＧ─九六六號營業大貨車因支援象神
    颱風清運垃圾等雜物，於民國八十九年十一月二十六日遭警攔檢時，並無超載事
    實，當時並未過磅，僅用長、寬、高丈量即認有超載，其計算可能有誤，依法應
    以過磅之重量為準，不得以丈量為依據，抗告人就警員之執勤方式有所不服，原
    審未詳加審酌即駁回抗告人之聲明異議，自有未合，為此提抗告云云。
二、按汽車裝載貨物超過核定之總重量者，處汽車所有人新台幣三千元以上九千元以
    下罰鍰，並責令改正或禁止通行，道路交通管理處罰條例第二十九條第一項第一
    款定有明文。次按載重係指車輛容許載運客貨之重量、總重指車重與載重之全部
    重量、總聯結重量指曳引車及拖車之車重與載重之全部重量；而台北市政府警察
    局加強取締違規砂石車（大型貨車）執行計劃第五點執勤要領第三小點超載取締
    估算標準（一）各單位執行砂石、土方車超載認定，如無法以地磅實際過磅時，
    以丈量裝載容積為之：：：：。再按裝載砂石、土方之傾卸式車輛登領砂石車標
    示牌及超載取締作業規定第四點、取締砂石車超載工作專精講習講義第五點規定
    ，超載認定可以丈量方式為之，並非僅能以過磅方式測量是否超載，復有前揭規
    定可參。查本件抗告人所有牌照號碼ＦＧ─九六六號營業大貨車於八十九年十一
    月二十六日凌晨三時四十分許，在台北市○○路○段三十九巷口，經警攔停舉發
    超載，而依當時該大貨車所裝載之廢污泥，經舉發警員張福明會同司機劉國忠丈
    量結果，容積長五米、寬二米、高二米，核載運七米，計超載十三米，此據證人
    張福明於原審法院調查時證述明確，並有台北市政府警察局北市警交字第ＡＢＵ
    八四一八三二號舉發違反道路交通管理事件通知單及台北市政府警察局內湖分局
    九十年一月三日北市警內分交字第八九六三八０九一００號函影本各乙紙在卷可
    稽，而查本件抗告人所有之營業大貨車係圓形之罐體車，也是依一般取締大貨車
    之標準取締，並據證人張福明供證在卷，茲依前揭台北市政府警察局加強取締違
    規砂石（大型貨）車執行計劃，砂石車、土方車超載認定，如無法以地磅實際過
    磅時，以丈量裝載容積為之，而一般大型貨車之取締雖以過磅為原則，但亦可依
    其容積或定量計算，且查客觀上實亦無法於各地普設地磅站或二十四小時營業營
    業，是亦容許以丈量裝載容積方式以認定是否超載，抗告人一昧指摘未經過磅，
    而以丈量有誤，否認有超載云云，顯非可採。抗告人所有之上揭營業大貨車違規
    超載，經台北市政府警察局以上揭通知單予以舉發，抗告人未依應到案日期八十
    九年十二月十一日到案繳納罰鍰，則交通部公路局台北區監理所就抗告人前揭違
    規行為，依首揭法條規定裁處罰鍰新台幣九千元，並記汽車違規紀錄一次，並無
    不當，原審因認抗告人之聲明異議為無理由，而予以駁回，經核並無不合，抗告
    人之抗告意旨猶執陳詞否認有超載之違規行為，顯無理由，應予駁回。
據上論斷，應依道路交通案件處理辦法第二十六條，刑事訴訟法第四百十二條，裁定
如主文。
中    華    民    國    九  十    年       六月     十    九     日
                          臺灣高等法院交通法庭
                              審判長法  官  張  連  財
                                    法  官  李  英  勇
                                    法  官  張  傳  栗
右正本證明與原本無異。
不得再抗告。
                                    書記官  王  秀  雲
中    華    民    國    九  十    年       六       月    二  十  一    日


司法院資訊處製作；財團法人民間司法改革基金會備份。
